臺灣高等法院臺中分院刑事判決　　 94年度上更(一)字第249號
上　訴　人
即　被　告　庚○○
　　　　　　己○○
共同選任辯護人　林萬生律師
上列上訴人因違反農會法案件，不服臺灣臺中地方法院90年度訴
字第2154號第一審判決（起訴案號：臺灣臺中地方法院檢察署90
年度偵字第13151號），提起上訴，判決後，經最高法院發回更
審，本院判決如下：
    主  文
原判決撤銷。
庚○○共同連續以加害身體、財產之事，恐嚇他人致生危害於安
全，處有期徒刑陸月，如易科罰金，以參百元折算壹日。
己○○共同連續以加害身體之事，恐嚇他人致生危害於安全，處
有期徒刑肆月，如易科罰金，以參百元折算壹日。緩刑貳年。
    事  實
一、庚○○係經臺灣省農會（以下簡稱省農會）第十三屆理事會
    決議聘任之總幹事，其聘期至當屆理事任期屆滿為止，己○○則為庚○○之子。緣庚○○與黃錫星均登記並經中央主管
    機關即行政院農業委員會（以下簡稱農委會）遴選合格為等
    候省農會第十四屆理事會決議聘任之總幹事候聘人，嗣庚○○因疑遭古源俊、蕭登獅以非法方法妨害總幹事之聘任故（
    古源俊、蕭登獅部分，由本院各判處有期徒刑一年六月，緩
    刑四年；有期徒刑一年十月確定），於民國九十年四月二十
    五日，省農會第十四屆理事會第一次會議，就總幹事聘任案
    進行表決時，以一票之差落敗，而由黃錫星以十一票獲得決
    議聘任；而黃錫星又疑因遭蕭登獅、古源俊等人要脅給付通
    過決議聘任總幹事之代價新臺幣（下同）四千萬元，並遲未
    接獲省農會發給之聘書，在非自願之情況下，於九十年六月
    二十日簽立「不到任聲明書」交付省農會收文，且因遲未獲
    得省農會之聘書，無法報到完成總幹事之就任，順利執行總
    幹事職務。理事長古源俊乃按農委會指示於九十年六月二十
    八日依據農會人事管理辦法第三十條之規定，先行指定副總
    幹事戊○○代理總幹事之職務，並於九十年六月二十九日指
    示文書課員王貞杰擬具函文，將戊○○代理總幹事職務一事
    呈報行政院農業委員會，又指示代理人事文書課長甲○○簽
    擬發給黃錫星之總幹事聘書函稿，以使黃錫星完成聘任手續
    。然省農會又於九十年六月二十日第2次臨時會議議決通過
    黃錫星「不到任聲明書」，並續聘庚○○為第14屆總幹事，
    及本聘任在未奉主管機關備查前，由庚○○繼續執行總幹事
    職務。庚○○、己○○為使對其有利之上開決議得以實現，
    早日就職第14屆總幹事，又於九十年七月二日獲知戊○○將
    代理總幹事職務之事，為阻止戊○○代理總幹事職務，竟共
    同基於恐嚇之概括犯意聯絡，先於九十年七月二日十六時許
    ，在臺中縣大里市○○路○段五二二號省農會內，將戊○○
    、甲○○召喚至省農會會務部辦公室，因戊○○、甲○○未
    能即刻前往，庚○○認為戊○○、甲○○故意刁難，乃出言
    斥責戊○○「吃裡扒外」、「忘恩負義」，由己○○當場拿
    起茶杯砸向茶几，茶杯於瞬間爆裂並發出巨響，圖以脅迫戊○○不得代理總幹事職務，己○○並對戊○○出言恫嚇：「
    若庚○○無法繼續擔任總幹事，將與戊○○『沒完沒了』，
    ‧‧‧你看著辦，我不會讓你好過。」等語，致使戊○○心
    生畏懼，隨即於九十年七月二日晚間製作「不予代理總幹事
    聲明書」一份，並於九十年七月三日，將該「不予代理總幹
    事聲明書」交代甲○○轉送收文，庚○○則進而行總幹事
    之職權。另於九十年七月五日，省農會理事長古源俊因事未
    在省農會批示公文，庚○○為使戊○○之「不予代理總幹事
    聲明書」及黃錫星之「不到任聲明書」能儘早送交農委會，
    使黃錫星之「不到任聲明書」發生效力，即於甲○○所製作
    欲向農委會呈報之函稿中，批示「先發補呈」，俾使該公文
    早日發送，而達成其目的，惟代理人事文書課長甲○○認為
    該函文係以省農會理事長名義發文，且質疑庚○○具有決行
    公文之資格，乃堅持應待理事長古源俊批示後，始得發文。
    甲○○之舉動激怒庚○○、己○○二人，認為甲○○蓄意作
    梗，乃於九十年七月五日九時許，將甲○○召喚至前開省農
    會會務部辦公室內，推由庚○○向甲○○恫嚇稱：「如果獲
    得續任總幹事，將使甲○○離職」等語，藉以脅迫甲○○配
    合儘速發文，致甲○○心生畏懼。在旁之省農會代理會務部
    主任乙○○見場面僵持，即出面協調，提議刪除函文末尾以
    理事長名義發文之條戳，改以省農會之名義發文，甲○○則
    認為該函稿業經庚○○批示完畢，如需更改，應重行呈送庚○○核示，便以浮貼方式簽具意見書呈送核辦，庚○○見狀
    ，認為甲○○有意刁難，遂於會務部辦公室內，再度恫嚇甲○○：「如未獲續任，縱使不找人毆打甲○○，亦會使其坐
    牢」等語，致使甲○○心生畏懼，欲返回座位，平復情緒；
    未料，己○○又尾隨而至，並以手搭甲○○肩膀，再度出言
    恫稱：「你結婚了沒？你不自己著想，也要為家人安全著想
    」等語，致使甲○○心生畏懼，於不得已之情況下，順從庚○○之指示，立即將戊○○之「不予代理總幹事聲明書」及
    黃錫星之「不到任聲明書」以省農會臺農務人字第一四二八
    號函發文，呈報農委會，以妨害省農會聘任黃錫星為總幹事
    。嗣因臺灣臺中地方法院檢察署接獲匿名檢舉信，經指揮法
    務部調查局臺中縣調查站追查，始獲悉上情。
二、案經法務部調查局臺中縣調查站移送臺灣臺中地方法院檢察
    署檢察官偵查起訴。
    理  由
一、訊據上訴人即被告庚○○、己○○二人均矢口否認有何恐嚇
    危害安全罪之犯行，被告庚○○辯稱：九十年七月二日伊仍
    代理總幹事續行職務，伊請戊○○到省農會會務部辦公室，
    詢問關於黃錫星不到任聲明書之公文處理情形，戊○○告知
    早上八點業已發文，因戊○○所言與事實不符，伊認為戊○○騙人，己○○聽到後，就激動的將茶杯重重放在茶几上，
    杯子因而破掉，並非故意砸杯子，當時己○○有對戊○○表
    示歉意，伊於該時並不知道戊○○欲代理總幹事之事，九十
    年七月五日伊請甲○○前來，係為了解公文作業程序，甲○○顯出為難表情，伊乃告知公事公辦，又沒叫他做違法之事
    ，請他依法行事，不要受人控制，後來乙○○出面協調，伊
    並未插手，甲○○當時並未講話，伊與己○○均未出言恫嚇
    甲○○云云；被告己○○則辯稱：九十年七月二日渠係因聽
    到父親即庚○○與戊○○之對話，情緒激動，以致放杯子力
    量比較大，杯子因而破掉，當天渠有向戊○○道歉，並未對
    戊○○出言恐嚇，九十年七月五日庚○○找甲○○到會務部
    談公文發文之事，渠亦在場，但不懂談論內容，當時渠見甲○○為難之狀，乃告訴他大家都是年輕人，可以聽聽他的聲
    音，甲○○表示壓力很大，一直發抖，渠即給予電話，表示
    若有困難可以幫忙，渠並未出言恫嚇甲○○云云。惟查：
(一)、證人即省農會副總幹事戊○○於偵查中證稱：「（七月二
      日）當天下午四時十分許我回辦公室處理公務，四時四十
      分許庚○○請人通知我去一趟，四時五十分許他兒子又來
      叫我去，去時他很不高興，一直罵我，批評我的不是，他
      兒子當場就摔杯子，並揚言與我沒完沒了，不會讓我好過
      日子。（庚○○生氣）是因為他看見我代理總幹事，及發
      聘書給黃錫星，因為他不願意我們發聘書給黃錫星，他想
      阻止這件事。以前未曾見過這種事情，他兒子當著大家的
      面前摔杯子，又出言對我威脅，我當時感到害怕。因為我
      太太與吳邦男太太是同學，所以吳邦男與我熟識，他表示
      是張永芳要他傳話，叫我不要過問總幹事的聘任，也不得
      代理，說人家都是幾千萬元在輸贏，萬一沒當上，你如何
      賠償，當天晚上我就寫了一張不予代理聲明書，因為我為
      了我身家性命安全。」等語（參見九十年度他字第一五八
      九號偵查卷第九九頁反面、第一００頁正面）。另證人即
      省農會人事文書課課長甲○○於偵查中證稱：「（問：當
      天庚○○、己○○有何言語或動作使你產生害怕？）摔杯
      子的動作，因為當天主要是在討論總幹事代理事情，比較
      沒有針對我。」等語（參見九十年度他字第一五八九號偵
      查卷第一０四頁反面）；證人即省農會會務部主任乙○○
      於法務部調查局臺中縣調查站調查及偵查中證稱：「我在
      九十年七月二日上班後當天下午四時許，庚○○及渠子己○○為理事長古源俊要求副總幹事戊○○代理總幹事乙事
      ，找戊○○及甲○○到會務部來，當場質問戊○○及甲○○表示渠待戊○○及甲○○二人不薄，並斥責渠二人吃裡
      扒外、忘恩負義，一口咬定戊○○陰謀運作代理總幹事，
      我看到庚○○父子越講越激動，為避免滋生事端，我便去
      如廁，待我回來時發覺戊○○已心情凝重，我向同事瞭解
      才知道剛才我不在時己○○曾經以茶杯砸向茶几，使戊○○、甲○○及在場的許多人受到驚嚇，事後我與同事談論
      時才知道，庚○○及他的兒子己○○是為了理事長古源俊
      簽辦戊○○為代理總幹事一事，質疑他二人並摔茶杯。」
      （參見九十年度他字第一五八九號偵查卷第四三、四四頁
      ）、「庚○○他們父子有愈說愈氣憤，愈大聲的情形，因
      我是第三者，就藉機上廁所離去。」（參見九十年度他字
      第一五八九號偵查卷第五０頁正面）等語；證人即省農會
      會務部課員林麗雄於臺中縣調查站調查中證稱：「七月二
      日下午四時許，我在會務部上班時見到庚○○與他的兒子
      ，邀集戊○○、甲○○、乙○○、吳燕山等人，在會務部
      會客之處所談話，席間聽到庚○○及他的兒子大聲斥責戊○○、甲○○，庚○○的兒子並以茶杯擲向茶几，令會務
      部上班的員工均感驚訝，事後與同事談論時才知道，庚○○及他的兒子是為了理事長古源俊指示簽辦戊○○為代理
      總幹事、發函給黃錫星聘書等事，質疑經辦之戊○○、甲○○二人吃裡扒外，對庚○○不利，因而斥責戊○○、甲○○，並向該二人摔茶杯，發生該事時會務部同仁紛紛走
      避，深怕受到波及。」等語（參見九十年度他字第一五八
      九號偵查卷第二五頁）；證人即省農會會務部總務課承辦
      人涂金山於臺中縣調查站調查中證稱：「緣於九十年七月
      二日下午庚○○他由該年輕人陪同到會務部放置沙發及茶
      几處所休息聊天，當時在場尚有主任乙○○等人陪同泡茶
      ，依我印象所及，當時不知究為何事，庚○○到達後有找
      副總幹事戊○○、人事文書課長甲○○到場，隨後我聽到
      庚○○與戊○○、甲○○等人交談，一會兒我聽到一聲砸
      破杯子的聲音，我驚嚇之餘才發覺到隨庚○○來那位年輕
      人大聲斥責戊○○、甲○○等人。」等語（參見九十年度
      他字第一五八九號偵查卷第二一頁）。
(二)、另就九十年七月五日所發生之事實，證人甲○○於偵查中
      證稱：「大約上午九點多，因為公文製作過程，我認為庚○○無權決行，而且公文應該以省農會理事長名義發文，
      庚○○認為他是總幹事，職員應受他的指揮，要我發文，
      我不願意，他就在會務部當場揚言，如果他續任，第一個
      就是讓我離職，後來乙○○又將已批好的公文條戳上的理
      事長劃掉，改成臺灣省農會，當時我認為就算庚○○要發
      文，也不能在他批示完畢後才劃掉，後來我向乙○○反應
      這個問題，他說要我再簽一次，是以浮貼方式簽文請示以
      省農會發文而沒有以理事長名義發文是否合法，後來庚○○看了，很不高興，在會務部對我說，如果沒有續任總幹
      事，他如果不找人打我，也要讓我去坐牢，我當時非常害
      怕。後來我不肯撕掉浮貼的簽文，並走回座位，己○○從
      後面拉我的肩膀，要我到後面談，我不願意並告訴他有事
      在此處說，最後我們二人走到檔案櫃前，旁人可以看得見
      的地方，己○○不斷的叫我要配合他們發文，但我堅持程
      序必須合法，最後己○○問我結婚否，我回答已婚，他即
      恐嚇稱：你不為自己著想，也要為家人安全著想，讓我感
      到非常害怕。」等語（參見九十年度他字第一五八九號偵
      查卷第一０五頁正面、反面）；證人乙○○於臺中縣調查
      站調查中證稱：「庚○○及己○○為了要求會務部發函農
      委會公文，公文主旨為『為本會副總幹事代理第十四屆總
      幹事職務及總幹事受聘人黃錫星不到任聲明書，提請理事
      會確認案』，七月五日上午到會務部找甲○○，要求依庚○○七月四日所批示之『先發補呈』先行發文，惟甲○○
      認為該文係以理事長古源俊之條戳發文，應先徵得理事長
      古源俊之同意後再行發文，庚○○及己○○對甲○○未依
      照庚○○之批示辦理十分不滿，因此庚○○對甲○○表示
      『你為何無故阻擋這件公文發出，如果我續任總幹事要讓
      你沒有工作。』，我當時也在場，甲○○係因擔心在未經
      理事長古源俊同意前以理事長名義發出公文，會涉及偽造
      文書的問題，但是因庚○○及己○○在場對我及甲○○施
      壓，才由我將公文函稿內以理事長古○○名義發文之字樣
      劃掉，己○○當時見甲○○仍未屈服回到座位，隨即尾隨
      甲○○並至人事課後方交談，至於談話內容為何我並不清
      楚，但隨後甲○○即同意改為以省農會全銜條戳發文。」
      等語（參見九十年度他字第一五八九號偵查卷第四四、四
      五頁）。
(三)、戊○○亦於本院結證，己○○有說要讓伊沒完沒了，並要
      讓伊沒有好日子過 (見本卷第94頁）。甲○○亦於本院結
      證，己○○有說，要伊不為自己想，也要為自己之家人安
      全想 (見本卷第97頁）。故庚○○、己○○事後所辯，要
      與事實相悖，難予採信。
(四)、至證人戊○○、甲○○於本院前審雖證稱並非受被告二人
      之脅迫，亦未心生畏懼云云；另證人乙○○、涂金山、林
      麗雄於本院前審結稱不清楚發生何事云云。及甲○○於本
      院審理時證稱，己○○說你不自己著想，也要為家人安全
      著想，其並不害怕，與庚○○並未對其恫嚇：「如未獲續
      任，縱使不找人毆打甲○○，亦會使其坐牢」等語。及乙○○於本院審理時證稱，其印象中沒有恐嚇的話。然該屆
      省農會總幹事之聘任，自理事選舉之時起，即迭有黑道、
      派系介入之傳聞，芳苑農會之理事選舉，且因兩派黑道介
      入，而發生黑道坑殺黑道之嚇人聽聞之事，尤其戊○○若
      非畏懼，豈有可能於被恐嚇當日即製作「不予代理總幹事
      聲明書」之理。足見彼等上開證述均係事後迴護之詞，尚
      難據為有利於被告之認定。另證人吳燕山、許乃仁於原審
      及本院前審雖分別證稱被告等未對戊○○、甲○○恐嚇，
      戊○○並不會畏懼云云，然衡之前開說明，彼等亦係因不
      願得罪被告等，或故為迴護之語，且與常情有違，亦難採
      信為有利於被告庚○○、己○○之認定。又證人洪允闊於
      原審及本院前審所證，及被告等提出證人戊○○事後於庭
      外之證述錄影帶，係戊○○在省農會召開臨時理事會時，
      被動應理事之要求說明而陳述，其面對至少近半數（第一
      次理事會表決時，有十票）支持庚○○續任總幹事之理事
      ，不願多所樹敵，或為顧及省農會之和諧考量，僅輕描淡
      寫稱未受恐嚇，難認與事實相符，自不足採為有利於被告
      之認定。
(五)、綜上所述，被告庚○○、己○○所辯，顯係事後卸責之詞
      ，要難採信。本件事證已臻明確，被告二人共同恐嚇之犯
      行，洵堪認定。
(六)、被告等雖請求傳訊證人丙○○，然經本院傳訊結果，其妻
      來函稱，丙○○於數年前因腦出血接受手術，目前已呈植
      物人狀態。有該函附於本卷第107頁可按。故已無傳訊之
      可能，合予敘明。
(七)、核被告庚○○、己○○等所為，係犯刑法第305條之恐嚇
      危害安全罪。被告庚○○、己○○等之間，有犯意聯絡及
      行為分擔，應以共同正犯論；又其等先後二次犯行，罪名
      相同，犯意概括，應依連續犯以一罪論處。
(八)、公訴意旨雖謂，被告等如事實欄所為，並犯農會法第47條
      之3第2項以強暴、脅迫方式，妨害總幹事之聘任罪嫌云云
      。第查，農會法第47條之3第2項，係指以強暴、脅迫或其
      他非法方法，妨害總幹事之聘任。而農會總幹事之聘任，
      依農會法第25條之規定，係由理事會聘任之。而本案迄無
      任何證人或被告供稱，被告等有以強暴、脅迫方式或其他
      非法方法，妨害理事會對總幹事之聘任。次查，戊○○雖
      於偵查中證稱，是因為他 (指庚○○)看見我代理總幹事
      ，及發聘書給黃錫星，因為他不願意我們發聘書給黃錫星
      ，他想阻止這件事。然其於本院審理中證稱，好像沒有，
      因為發聘書不是我們能決定的 (見本卷第96頁)。且發總
      幹事之聘書，係省農會理事長之權限，被告等既未對理事
      長古源俊施以強暴、脅迫或其他非法方法，迫使不要發聘
      書，又何能對戊○○為之。足見戊○○所言前後矛盾，且
      與事實有違，已難置信。況證人乙○○、甲○○於偵查中
      亦未言及被告庚○○不要戊○○等發聘書給黃錫星。可見
      戊○○偵查中所言與事實不符，自難據為不利被告等之認
      定。又代理總幹事，與總幹事不同性質，被告等縱使有迫
      使戊○○不要擔任代理總幹事，亦不觸犯農會法第47 條
      之3第2項之罪。其餘，復查無其他積極證據，足以證明被
      告等有犯農會法第47條之3第2項以強暴、脅迫方式，妨害
      總幹事之聘任之事實，自難繩以該項罪責。因公訴人認此
      部分與判刑部分有方法結果之裁判上一罪關係，故不另為
      無罪之諭知
(九)、原審予以論罪科刑，固非無見。惟查，被告等並無犯農會
      法第47條之3第2項之罪，原審論以該項罪責，誠有違誤，
      被告等上訴意旨，執此指摘原審判決不當，顯有理由，自
      應由本院將之撤銷改判。茲審酌被告等為一己之私，竟恐
      嚇農會之高級職員，事後又飾詞卸責，毫無悔意，犯罪後
      態度不佳等一切情狀，分別量處如主文第二項所示之刑，
      並均諭知有期徒刑易科罰金之折算標準，又被告己○○未
      曾受有期徒刑以上刑之宣告，有前案紀錄表載明在卷可按
      ，其年輕識淺，為幫其父謀取職位，致犯本罪，經此次判
      刑後，當知悔悟，應無再犯之虞，因認所宣告之刑以暫不
      執行為當，故予宣告緩刑二年，以啟自新。
據上論結，應依刑事訴訟法第三百六十九條第一項前段、第三百
六十四條、第二百九十九條第一項前段、刑法第28條、第56條、
第305條、第41條第1項前段、第74條第1款、罰金罰鍰提高標準
條例第1條前段、第2條，判決如主文。
本案經檢察官丁○○到庭執行職務。
中　　華　　民　　國　　94　　年　　10　　月　　4　　日
               刑事第七庭　審判長法　官　林　榮　龍
                                 法　官　許　秀　芬
                                 法　官　黃　日　隆
上列正本證明與原本無異。
檢察官得上訴。
被告等均不得上訴。
如不服本判決應於收受送達後十日內向本院提出上訴書狀，其未
敘述上訴之理由者並得於提起上訴後十日內向本院補提理由書（
均須按他造當事人之人數附繕本）。
                                 書記官　陳　三　軫
中　　華　　民　　國　　94　　年　　10　　月　　5 　　日
　　　　　　　　　　　　　　　　　　　　　　　　　　　Ｆ
